【裁判字號】    97,簡上,413
【裁判日期】    971223
【裁判案由】    傷害
【裁判全文】
臺灣板橋地方法院刑事判決             97年度簡上字第413號
上  訴  人
即  被  告  戊○○
            丙○○
            乙○○
上列上訴人即被告等因傷害案件，不服本院97年度簡字第1726號
中華民國97年3 月13日第一審判決（聲請案號：96年度偵字第25
256 號），提起上訴，本院管轄之第二審合議庭判決如下（被告
乙○○部分改依通常程序自為第一審判決）：
    主  文
原判決撤銷。
戊○○、丙○○共同傷害人之身體，各處拘役參拾日，如易科罰
金，均以新臺幣壹仟元折算壹日。
乙○○無罪。
    事  實
一、戊○○前於民國89年間因傷害案件，經臺灣士林地方法院（
    下稱士林地院）以89年度易字第551 號刑事判決處有期徒刑
    6 月，並得易科罰金，嗣上訴後，經臺灣高等法院以95年度
    上更二字第239 號審理後撤回上訴，於96年7 月31日確定，
    且經士林地院以96年度聲減字第2315號刑事裁定減為有期徒
    刑3 月，並得易科罰金確定，甫於97年5 月6 月易科罰金執
    行完畢（於本案不構成累犯）。其與丙○○、乙○○為父子
    關係，渠等與甲○○間有債務糾紛，於96年9 月11日，丙○○之前女友己○○在臺灣板橋地方法院檢察署（下稱板橋地
    檢署）偵查庭外等候開庭時，見甲○○到庭作證，以電話與
    丙○○聯絡，丙○○因而得知甲○○現在板橋地檢署，隨即
    由乙○○駕駛車號6162-EG 號自用小客車搭載戊○○、丙○○至板橋地檢署欲找甲○○處理彼此間之債務糾紛，遂於同
    日下午5 時20分許，渠等駕車至板橋地檢署偵查大樓外即臺
    北縣土城市○○路138 號前，戊○○、丙○○立即下車找甲○○，甲○○見狀後欲轉身離去，戊○○與丙○○基於傷害
    之犯意聯絡，由戊○○徒手緊抓住甲○○胸前衣領，由丙○○徒手毆打甲○○臉部，並與甲○○發生拉扯，丙○○與甲○○均跌倒在地，致使甲○○受有左臉、前胸挫傷及右前臂
    擦傷之傷害。
二、案經甲○○訴由臺北縣政府警察局土城分局報告板橋地檢署
    檢察官偵查後聲請簡易判決處刑。
    理  由
甲、被告戊○○、丙○○有罪部分：
壹、程序方面有關證據能力部分：刑事訴訟法第159 條第1 項雖
    規定，被告以外之人於審判外之言詞或書面陳述，除法律有
    規定外，不得作為證據。惟同法第159 條之5 明定：「被告
    以外之人於審判外之陳述，雖不符前4 條之規定，而經當事
    人於審判程序同意作為證據，法院審酌該言詞陳述或書面陳
    述作成時之情況，認為適當者，亦得為證據。」、「當事人
    、代理人或辯護人於法院調查證據時，知有第159 條第1 項
    不得為證據之情形，而未於言詞辯論終結前聲明異議者，視
    為有前項之同意。」，其立法理由在於傳聞證據未經當事人
    之反對詰問予以核實，乃排斥其證據能力。惟當事人如放棄
    對原供述人之反對詰問權，於審判程序表示同意該等傳聞證
    據可作為證據，此時，法院除認該傳聞證據欠缺適當性外，
    自可承認其證據能力。又當事人、代理人或辯護人於調查證
    據時，知有刑事訴訟法第159 條第1 項不得為證據之情形，
    卻表示「對於證據調查無異議」、「沒有意見」等意思，而
    未於言詞辯論終結前聲明異議者，應視為已有將該等傳聞證
    據採為證據之同意，最高法院93年度台上字第3533號、94年
    度台上字第2976號判決亦採同一見解。經查：本案被告戊○○、丙○○及檢察官於本院審判期日，對於下列經本院調查
    之證據方法，均表示對證據能力不爭執，復於審判期日就本
    院一一提示之前揭證據方法於言詞辯論終結前，均亦未就所
    調查之證據主張有刑事訴訟法第159 條第1 項不得為證據之
    情形，是參照上開說明要旨，本案經調查之證據，均有證據
    能力，合先敘明。
貳、實體方面：
一、訊據被告戊○○固坦承伊於上開時、地找告訴人甲○○商討
    債務之事實，惟矢口否認有何傷害之犯行，並辯稱：甲○○
    自己跌倒，伊並未出手毆打甲○○，至於伊有無出手抓甲○○衣領，伊忘了云云置辯。訊據被告丙○○固坦承伊於上開
    時、地找告訴人甲○○商討債務，並與告訴人甲○○發生拉
    扯之事實，惟矢口否認有何傷害之犯行，並辯稱：伊因與甲○○拉扯而跌倒在地，但伊並未出拳毆打甲○○云云置辯。
二、經查：
(一)、被告戊○○於上開時、地徒手緊抓告訴人甲○○衣領，且被
    告丙○○徒手毆打告訴人甲○○臉部，被告丙○○並與告訴
    人甲○○因拉扯而均跌倒在地，致使告訴人甲○○受有左臉
    、前胸挫傷及右前臂擦傷等傷害之事實，業據被告丙○○坦
    承被告戊○○抓告訴人甲○○胸前衣領及伊拉告訴人甲○○
    ，且雙方因拉扯而均跌倒在地等語甚明（詳見偵查卷第11、
    34頁、本院卷第76、182 頁），核與證人即告訴人甲○○於
    警詢、偵訊及本院審理時具結證述、證人即告訴人甲○○配
    偶（斯時為告訴人甲○○之女友）壬○○於警詢、偵訊及本
    院審理時具結證述、證人己○○、丁○○及劉壬甲於本院審
    理時具結證述（詳見本院卷第191 、195 、200 頁）之情節
    大致相符，且有財團法人亞東紀念醫院（下稱亞東醫院）診
    斷證明書1 紙及97年5 月21日亞歷字第0976410308號函暨病
    歷資料1 份（詳見偵查卷第28、29頁、本院卷第62至67頁反
    面）附卷可稽；又衡諸被告戊○○、丙○○均為智識程度正
    常之成年人，渠等明知伊抓對方衣領而對方必定會有所掙扎
    ，以及伊與對方發生拉扯而倒地，會肇致對方受傷，而渠等
    仍執意抓告訴人衣領並與告訴人拉扯，顯見渠等主觀上明知
    並有意使其發生，而具有傷害之故意；況觀諸告訴人甲○○
    前揭傷勢，顯係被告戊○○抓其衣領、被告丙○○毆打其臉
    部、雙方拉扯倒地之行為所致甚明。故被告戊○○、丙○○
    猶持前詞辯解，係屬事後卸責之詞，均不足採信。
(二)、復查被告戊○○、丙○○與告訴人甲○○間有債務糾紛乙節
    ，業據被告二人供述明確，且為告訴人甲○○所不爭執，並
    有被告等所提出之刑事告訴狀1 份、甲○○所簽發之商業本
    票及切結書各1 紙、支票暨退票理由單各1 紙、臺灣宜蘭地
    方法院96年度票字第598 號本票裁定確定證明書1 份（詳見
    本院卷第85至89頁）在卷足稽，是以，被告戊○○、丙○○
    辯稱：渠等於上開時、地，欲找告訴人甲○○商討債務等語
    ，即屬有據。再者，告訴人甲○○於上開時、地未料會遇到
    被告戊○○、丙○○而欲離去現場，被告戊○○、丙○○分
    別抓其衣領並發生拉扯，且於被告戊○○抓告訴人甲○○衣
    領之際，被告丙○○隨即揮拳毆打告訴人甲○○臉部，足認
    被告戊○○與丙○○就前揭傷害告訴人甲○○之行為，有犯
    意聯絡及行為分擔屬實。
(三)、至告訴人甲○○於證人員警辛○○、庚○○到場處理之際，
    未當場立即向員警報案乙節，業據被告戊○○、丙○○供承
    明確，核與證人甲○○、辛○○、庚○○於本院審理時到庭
    具結證述之情節相符，並有臺北縣政府警察局土城分局97年
    6 月20日北縣警土刑字第0970021959號函暨本案受理紀錄單
    、勤務表、工作紀錄簿影本各1 份（詳見本院卷第93至95頁
    ）附卷可證，是前揭事實，堪以認定屬實。然徵諸告訴人甲○○上開傷勢之照片所示（詳見本院卷第67頁反面），除胸
    前挫傷及右前臂擦傷，因衣服遮蔽而不易從外觀察覺外，其
    臉部挫傷亦並不明顯，此據證人辛○○、庚○○、壬○○、
    己○○、丁○○於本院審理時證述明確（詳見本院卷第136
    、137 、185 、192 、196） ，且告訴人甲○○於案發後翌
    日晚間8 時45分始至亞東醫院急診就醫乙節，業據證人甲○○及壬○○證述明確，並有前開急診病歷資料（詳見本院卷
    第64頁）足參。是以，於案發現場，因告訴人甲○○傷勢不
    易自外觀察覺，且告訴人甲○○基於個人主觀因素之考量而
    未予報案，核與常情並不相悖，自不能以告訴人甲○○未當
    場向員警報案乙事，遽採為有利於被告等之認定。另查案發
    現場係在板橋地檢署偵查大樓外之天橋下，該處並無監視器
    乙節，此有上開土城分局函文可證（詳見本院卷第93頁），
    則被告戊○○聲請調閱該處監視錄影畫面云云，本院自無從
    予以調查審明，併予敘明。
(四)、綜上所述，被告戊○○與丙○○共同於上開時、地傷害告訴
    人甲○○，致告訴人甲○○受有前開傷勢之事實，事證已臻
    明確，被告戊○○、丙○○傷害犯行，足堪認定，應予依法
    論科。
三、核被告戊○○、丙○○所為，均係犯刑法第277 條第1 項之
    傷害罪。被告戊○○與丙○○間對於本件犯行，有犯意聯絡
    及行為分擔，應論以共同正犯。
四、原審以被告戊○○、丙○○犯行明確，依法論罪科刑，原非
    無見。惟查被告乙○○並未與被告戊○○、丙○○共犯本件
    傷害犯行，詳如下述，則原審認被告戊○○、丙○○與被告
    乙○○共犯本件傷害犯行，顯有未洽，雖被告戊○○、丙○○猶持前詞辯解而提起上訴，為無理由，惟原審認定事實既
    有上開違誤，爰將原判決撤銷，由本院管轄之第二審合議庭
    自為判決。爰審酌被告戊○○有事實欄所示之前科，此有臺
    灣高等法院被告前案紀錄表及該判決書各1 份在卷足參，是
    被告戊○○素行非佳，而被告丙○○並無前科紀錄，此有臺
    灣高等法院被告前案紀錄表1 份附卷供參，是被告丙○○素
    行尚可，及告訴人甲○○所受傷勢程度，兼酌以渠等遇事卻
    不能理性處理，渠等犯罪之動機、目的實屬可議，且使用手
    段之危險性、對告訴人甲○○造成危害之情狀，應予非難，
    及迄今尚未與告訴人甲○○和解，賠償其所受之損害，以及
    均於犯罪後否認犯行之態度等一切情狀，分別量處如主文第
    二項所示之刑，併均予諭知易科罰金之折算標準，以資懲儆
    。
乙、被告乙○○無罪部分：
一、公訴意旨略以：被告乙○○與戊○○、丙○○為父子、兄弟
    關係，於96年9 月11日，同案被告丙○○女友己○○在板橋
    地檢署等候開庭時，見告訴人甲○○到庭作證，旋即以電話
    通知被告丙○○，由被告乙○○駕駛車號6162-EG 號自用小
    客車搭載被告戊○○、丙○○前來處理債務，於同日17時20
    分許，被告乙○○與被告戊○○、丙○○基於傷害之犯意聯
    絡，在臺北縣土城市○○路138 號旁，共同徒手毆打告訴人
    甲○○身體，致其受有左臉、前胸挫傷及右前臂擦傷之傷害
    。因認被告乙○○涉犯刑法第277 條第1 項之傷害罪嫌云云
    。
二、按犯罪事實應依證據認定之，無證據不得認定其犯罪事實；
    又不能證明被告犯罪者，即應諭知無罪之判決，刑事訴訟法
    第154 條第2 項、第301 條第1 項分別定有明文。再按事實
    之認定，應憑證據，如未能發現相當證據，或證據不足以證
    明，自不能以推測或擬制之方法，為裁判基礎；苟積極證據
    不足為不利於被告事實之認定時，即應為有利於被告之認定
    ；又認定犯罪事實所憑之證據，雖不以直接證據為限，間接
    證據亦包括在內，然而無論直接證據或間接證據，其為訴訟
    上之證明，須於通常一般之人均不致有所懷疑，而得確信其
    為真實之程度者，始得據為有罪之認定，倘其證明尚未達到
    此一程度，而有合理之懷疑存在而無從使事實審法院得有罪
    之確信時，即應由法院為諭知被告無罪之判決，最高法院40
    年臺上字第86號、30年上字第816 號、76年度臺上字第4986
    號判例意旨足資參照。
三、公訴人認被告乙○○涉有前揭傷害犯行，無非以告訴人甲○○於警詢及偵訊中指訴、證人壬○○於警詢及偵訊中證述、
    亞東醫院診斷證明書1 紙等，為其主要論據。惟訊據被告乙○○固坦承伊於上開時、地，駕駛該車搭載父親戊○○及兄
    長丙○○到場找告訴人甲○○討論債務之事實，惟矢口否認
    有何傷害之犯行，並辯稱：伊開車到場後，戊○○及丙○○
    先下車找甲○○，伊停好車始前往現場，並將雙雙倒在地上
    之甲○○與丙○○拉開，伊並未踢或毆打甲○○等語置辯。
四、經查：
(一)、於上開時、地，被告戊○○抓告訴人甲○○衣領、被告丙○○徒手毆打甲○○臉部並與告訴人甲○○發生拉扯，被告丙○○與告訴人甲○○均跌倒在地，致使告訴人甲○○受有左
    臉、前胸挫傷及右前臂擦傷等傷害之事實，業經本院認定屬
    實，已如前述（詳見甲有罪部分），合先敘明。
(二)、雖證人甲○○及壬○○均於警詢、偵訊及本院審理時證述：
    被告乙○○自告訴人甲○○後方踢甲○○云云。然而：觀諸
    前揭亞東醫院診斷證明書及病歷資料所示，告訴人甲○○受
    有左臉、前胸挫傷及右前臂擦傷之傷害，並無其他如證人甲○○及壬○○證述有關甲○○遭被告乙○○自後方踢所肇致
    之相關傷勢甚明；且查被告乙○○駕車搭載被告戊○○、丙○○到場後，被告戊○○、丙○○隨即先下車，而被告乙○○負責將該車停放在路邊後始前往案發現場乙節，業據被告
    乙○○迭於警詢、偵訊及本院訊問時供述明確，核與同案被
    告戊○○、丙○○之供述及證人己○○、丁○○於本院審理
    時具結證述之情節相符，而衡諸證人己○○雖曾為被告丙○○之女友，惟案發時渠等業已分手，且證人己○○另證述：
    被告戊○○抓甲○○領口，丙○○抓甲○○手臂，且丙○○
    與甲○○拉扯倒地等語（詳見本院卷第191 頁），顯見證人
    己○○並無偏頗被告等人之情，而證人丁○○與被告等人、
    告訴人均無過節恩怨，是證人己○○、丁○○前開證述，洵
    堪採信；況又無其他證據足認被告乙○○出手毆打告訴人甲○○，致使告訴人甲○○受有前開傷勢。是以，證人甲○○
    及壬○○證述：被告乙○○自甲○○後方踢甲○○云云，自
    難遽以採信。另查被告戊○○、丙○○欲找告訴人甲○○商
    討債務而到場，因見告訴人甲○○欲離去之際，始為上開傷
    害行為，已如前述（詳見甲有罪部分之二(二)所示），足認被
    告戊○○、丙○○係到現場後，渠等始臨時起意傷害告訴人
    甲○○無訛，而斯時被告乙○○既尚在停車，殊難以被告乙○○駕車搭載被告戊○○、丙○○到場，即遽認被告乙○○
    與被告戊○○、丙○○間，就被告戊○○、丙○○前揭傷害
    犯行有事前或行為中之犯意聯絡及行為分擔。故被告乙○○
    辯稱：伊並未踢甲○○，也沒有毆打甲○○等語，即屬有據
    ，足以採信。
(三)、綜上所述，公訴人所舉之證據不足以證明被告乙○○毆打告
    訴人甲○○，且被告乙○○既無告訴人甲○○及證人壬○○
    所指訴自甲○○後方踢傷之行為，此外，又無其他積極證據
    足供認定被告乙○○與被告戊○○、丙○○有何共同毆傷告
    訴人甲○○之犯意聯絡，足認被告乙○○確無公訴人所指之
    傷害犯行。則不能證明被告乙○○犯罪，依法應諭知無罪之
    判決，以免冤抑。
五、末按地方法院對被告為簡易判決處刑後，經提起上訴，地方
    法院合議庭認應為無罪判決之諭知者，依刑事訴訟法第455
    條之1 第3 項準用同法第369 條第2 項之規定意旨，應由該
    地方法院合議庭撤銷簡易庭之判決，改依第一審通常程序審
    判（最高法院91年度台非字第21號判決意旨參照）。本案既
    不能證明被告乙○○犯罪，原審遽為被告乙○○有罪之判決
    ，尚有違誤，被告乙○○上訴意旨否認犯罪，為有理由，應
    由本院合議庭就此部分撤銷原判決，並自為第一審無罪之判
    決。
據上論斷，應依刑事訴訟法第455 條之1 第1 項、第3 項、第45
2 條、第369 條第1 項前段、第364 條、第299 條第1 項前段、
第301 條第1 項，刑法第28條、第277 條第1 項、第41條第1 項
前段，刑法施行法第1 條之1 第1 項、第2 項前段，判決如主文
。
本案經檢察官江祐丞到庭執行職務。
中    華    民    國    97    年    12    月    23    日
                  刑事第十八庭  審判長法  官  林淑婷
                                      法  官  邱景芬
                                      法  官  饒金鳳
以上正本證明與原本無異。
就被告戊○○、丙○○部分不得上訴。
就被告乙○○部分，如不服本判決，應於判決送達後10日內，向
本院提出上訴書狀，且上訴書狀應敘述具體理由，而上訴書狀未
敘述上訴理由者，應於上訴期間（即自收受判決書之翌日起算10
日）屆滿後20日內補提理由書。
                                      書記官  王春森
中    華    民    國    97    年    12    月    23    日
附錄本案論罪科刑法條全文：
中華民國刑法第277 條：
傷害人之身體或健康者，處3 年以下有期徒刑、拘役或1 千元以
下罰金。
犯前項之罪因而致人於死者，處無期徒刑或7 年以上有期徒刑；
致重傷者，處3 年以上10年以下有期徒刑。


司法院資訊處製作；財團法人民間司法改革基金會備份。
